【裁判字號】    90,上易,2177
【裁判日期】    901112
【裁判案由】    侵占等
【裁判全文】
台灣高等法院刑事判決                            九十年度上易字第二一七七號
    上  訴  人
    即  被  告  甲○○
右上訴人因侵占等案件，不服臺灣板橋地方法院九十年度易字第六四號，中華民國
九十年四月十二日第一審判決（起訴案號：臺灣板橋地方法院檢察署八十八年度偵字
第一二八四九號），提起上訴，本院判決如左：
    主  文
上訴駁回。
    事實及理由
一、本案經本院審理結果，認第一審判決以上訴人即被告甲○○係犯刑法第三百三十
    六條第二項業務侵占罪，並審酌被告甲○○犯罪之動機、目的、手段、素行、侵
    占款項高達六百三十四萬二千四百七十四元，犯罪所生危害不輕，且迄未賠償告
    訴人公司所受損害及否認犯罪之犯罪後態度等一切情狀，判處被告有期徒刑壹年
    貳月，認事用法及量刑均無不當，應予維持，並引用第一審判決書記載之事實、
    證據及理由（如附件原審判決書）。
二、被告甲○○上訴意旨稱：伊是幫長徑公司、申緯公司及另外一家公司作假帳，伊
    所拿到的錢都是長徑公司及申緯公司支付給伊的抽佣報酬，公司不過問伊如何使
    用這些款項。伊知道這些錢都是違法的錢，所以不敢動用並轉給呂清發等人的帳
    戶內，後來因為友人黃真美、謝祥皓需要用錢，伊就把錢匯給黃真美、謝祥皓，
    伊當時想說等需要該筆款項時再拿回款項。後來因長徑公司及申緯公司週轉不靈
    ，竟回頭向伊索討不成，於是就告伊侵占。申緯公司與長徑公司是以買空賣空的
    方式購買不實發票做違法票貼行為。伊與告訴人間所簽寫之和解書是被脅迫下所
    簽，伊並沒有侵占之犯行，何庸與告訴人和解。又伊買房子的錢是伊父親及哥哥
    的，伊是有拿部分的款項支付會款並支付伊自己與友人的保險費用云云。
三、經查：
（一）被告甲○○所涉犯罪事實，業據告訴人公司於偵查中指述綦詳，參以被告甲○
      ○於原審審理時對於任職長徑公司及申緯公司擔任會計期間，利用公司甲、乙
      存款轉帳之便，不實浮列公司帳目而登載於其業務上作成之文書轉帳傳票，再
      將之行使領取多餘之款項，以轉存至其自己銀行帳戶或逕行領取使用，或轉匯
      給不知情之呂清發、黃真美、謝祥銘、謝祥皓、李曾素蘭等人作為支付保險費
      、互助會款、房屋款或借貸等用途使用，計自長徑公司處取得二百二十四萬三
      千五百一十四元、自申緯公司處取得四百零九萬八千九百六十元等情亦供承不
      諱（見原審卷第二三頁反面至第二六頁），足見告訴人公司之指訴非屬虛構。
      此外，復有被告甲○○供承為其製作之轉帳傳票、存摺存款取款條、送款單、
      長徑公司及申緯公司分類帳等件附卷可資佐證（見他字第一一九三號卷第三頁
      告訴狀證物，告訴人所提出之長徑公司暨申緯公司轉帳傳票及銀行憑證各乙冊
      ，外放），各該憑證均清楚明確，是足認被告甲○○有上揭行使業務上文書登
      載不實犯行無訛。
（二）被告甲○○或辯以係公司常給伊幾十萬元作為做假帳之代價云云（見他字第一
      一九三號卷第五二頁反面），或辯稱會計小姐簡惠美八四年度交予伊之帳即不
      平衡，交接時帳目不清。之前即不平衡即有七、八百萬元，伊即用損益來平衡
      。伊做的這些動作與他們均有關係云云（見他字第一一九三號卷第六五頁反面
      ），對告訴人所訴侵占款項及數目，並無法清楚交代。且查告訴人所訴侵占款
      項，係被告甲○○提款與送款間之差額，零散分布於各筆傳票中，若謂告訴人
      要與被告甲○○抽佣，殊不可能以此方式為之。是被告甲○○前開辯解，殊難
      採信。
（三）又被告甲○○於八十五年十二月十二日與告訴人公司成立和解，坦承挪用告訴
      人公司公款，雙方並以六百四十八萬元成立和解，且由被告甲○○簽發同額支
      票數紙（未兌現）交付告訴人公司收執作為清償其挪用告訴人款項之用等情，
      亦有和解書及支票數紙等件在卷可按（見他字第一一九三號卷第八四頁至第八
      七頁）。是被告甲○○上開自長徑公司處取得之二百二十四萬三千五百一十四
      元、自申緯公司處取得之四百零九萬八千九百六十元等款項，若果真如被告甲
      ○○所辯係其幫告訴人公司作假帳，而由告訴人公司支付其之抽佣報酬，衡情
      被告甲○○豈有願立具上揭和解書及簽發清償支票，並於上揭和解書坦承挪用
      告訴人公司公款之理？更見所辯其自長徑公司及申緯公司取得之上開款項是伊
      幫公司作假帳，公司支付給伊之抽佣報酬云云，核與事實不符，不能採信。
（四）被告甲○○雖辯稱係遭脅迫簽立上揭和解書云云，然據其於台灣板橋地方法院
      八十七年度訴字第一八九五號民事損害賠償事件所提出之答辯狀所書：「被告
      與原告於八十五年十二月十二日達成和解之金額應為新台幣陸佰肆拾捌萬元，
      此金額是被告與原告之代表人，以口議方式達成和解。」（見本院卷第一一四
      頁），該和解書亦經該事件法院判決認：「被告甲○○對該和解書亦不爭執」
      ，有告訴人提出該判決附卷可參（見本院卷第一０八頁）。被告甲○○所辯係
      遭脅迫簽立和解書云云，攸關其在民事上損害賠償之抗辯，何以未見其在民事
      庭中主張？是其所辯尚無可採。而證人黃光生於本院雖證稱：「我是在接到甲
      ○○的電話，他告訴我說該兩家公司（長徑公司及申緯公司）共有四人到她家
      脅迫甲○○簽寫和解書，：：：可是我並沒有看到她簽發支票。我並在甲○○
      的住所看到對方四人拿疑似槍的東西。可是和解書是否卷附的和解書並不知道
      ，因為我沒有看到。」（見本院卷第六三頁）。證人黃光生係在甲○○告知遭
      受脅迫下前往甲○○住處，主觀上已認甲○○有遭受脅迫之情事，然其並未見
      甲○○遭受脅迫簽發支票，亦無法確認本案之和解書，且黃光生既已至現場，
      若果有脅迫等情，何不見其採取任何行動？是其證言尚無法證明上揭和解書係
      甲○○在遭受脅迫下所簽立。又證人黃光生雖稱看到對方四人拿疑似槍的東西
      ，核屬臆測之詞，亦難採信。
（五）綜上，足見被告甲○○確有將自長徑公司處取得之二百二十四萬三千五百一十
      四元及自申緯公司處取得之四百零九萬八千九百六十元等款項加以侵占入己之
      犯行甚明。被告甲○○所為辯解，核均與事實不符，不足採信。本件事證明確
      ，被告甲○○上開犯行，均堪以認定。
四、本案事證已明，被告甲○○仍執前詞否認犯罪，而指摘原判決不當，為無理由，
    應予駁回。
據上論斷，應依刑事訴訟法第三百七十三條、第三百六十八條，判決如主文。
本案經檢察官劉靜婉到庭執行職務。
中      華      民      國    九十      年     十一     月      八      日
                                臺灣高等法院刑事第廿四庭
                                    審判長法  官  陳  貽  男
                                          法  官  陳  憲  裕
                                          法  官  王  炳  梁
右正本證明與原本無異。
不得上訴。
                                          書記官  潘  大  鵬
中      華      民      國     九十     年    十一    月      十二      日
附錄本案犯罪科刑法條全文
刑法第二百十六條
行使第二百十條至第二百十五條之文書者，依偽造、變造文書或登載不實事項或使登
載不實事項之規定處斷。
刑法第二百十五條
從事業務之人，明知為不實之事項，而登載於其業務上作成之文書，足以生損害於公
眾或他人者，處三年以下有期徒刑、拘役或五百元以下罰金。
刑法第三百三十六條
對於公務上或因公益所持有之物，犯前條第一項之罪者，處一年以上七年以下有期徒
刑，得併科五千元以下罰金。
對於業務上所持有之物，犯前條第一項之罪者，處六月以上五年以下有期徒刑，得併
科三千元以下罰金。
前二項之未遂犯罰之。
附件：
臺灣板橋地方法院刑事判決                            九十年度易字第六四號
    公  訴  人  臺灣板橋地方法院檢察署檢察官
    被      告  甲○○  女四十一歲（民國○○○年○○月○日生）
                        住桃園縣蘆竹鄉○○村○○路○段二六六巷四八號
                        居新竹市○○路九一號
                        身分證統一編號：Ｆ二二一七二六四三號
右列被告因侵占等案件，經檢察官提起公訴（八十八年度偵字第一二八四九號），本
院判決如左：
    主  文
甲○○連續意圖為自己不法之所有，而侵占對於業務上所持有之物，累犯，處有期徒
刑壹年貳月。
    事  實
一、甲○○曾於民國七十九年間因貪污治罪條例等案件，經台灣高等法院於八十一年
    十一月二十三日判處有期徒刑三年確定，於八十二年六月二十三日執行完畢，猶
    不知悔改，於八十四年三月一日至八十五年九月三十日受僱設於台北市○○○路
    ○段一六三號九樓之七之長徑企業股份有限公司（下稱長徑公司），並派任位於
    台北縣新莊市○○路一三六巷二十九號長徑公司之關係企業申緯企業有限公司（
    下稱申緯公司）工廠擔任會計工作，負責處理長徑公司及申緯公司之會計業務，
    為從事業務之人，詎甲○○於任職期間，竟基於意圖為自己不法所有之概括犯意
    ，連續多次利用長徑公司及申緯公司甲、乙存款轉帳之便，不實浮列公司帳目而
    登載於其業務上作成之文書轉帳傳票（長徑公司部分詳如附表一、二所示，申緯
    公司部分詳如附表三、四所示），足以生損害於長徑公司及申緯公司，再將之行
    使領取多餘之款項，以轉存至甲○○銀行帳戶或逕行領取使用，或轉匯給不知情
    之呂清發、黃真美、謝祥銘、謝祥皓、李曾素蘭等人（均另由檢察官為不起訴處
    分）作為支付保險費、互助會款、房屋款或借貸等用途（其中匯入呂清發帳戶為
    新台幣〈下同〉七十九萬七千元、黃真美帳戶為八十萬五千元、謝祥皓帳戶為二
    十八萬元、謝祥銘帳戶為六萬三千元、李曾素蘭帳戶為八萬四千元）之方式而侵
    占入己據為所有，計侵占長徑公司二百二十四萬三千五百一十四元（詳如附表一
    、二所示）、申緯公司四百零九萬八千九百六十元（詳如附表三、四所示），嗣
    經長徑公司及申緯公司發覺公司帳目有異，委請會計師查核，始發覺上情。
二、案經長徑公司及申緯公司訴請台灣板橋地方法院檢察署檢察官偵查起訴。
    理  由
一、訊據被告甲○○固對於任職長徑公司及申緯公司擔任會計期間，利用該公司甲、
    乙存款轉帳之便，不實浮列公司帳目而登載於其業務上作成之文書轉帳傳票，再
    將之行使領取多餘之款項，以轉存至其自己銀行帳戶或逕行領取使用，或轉匯給
    不知情之呂清發、黃真美、謝祥銘、謝祥皓、李曾素蘭等人作為支付保險費、互
    助會款、房屋款或借貸等用途使用，計自長徑公司處取得二百二十四萬三千五百
    一十四元、自申緯公司處取得四百零九萬八千九百六十元等情供承不諱，惟矢口
    否認有何侵占犯行；於偵查中辯稱會計小姐簡惠美於八十四年度交付予伊的帳目
    即不清，因之前未平衡的款項即有七、八百萬元，伊即用損益來平衡，伊做的這
    些動作與他們均有關係，伊無侵占款項，是公司缺少資金時，叫伊去找他家公司
    的發票到銀行押匯，銀行再將錢匯入該家公司云云；於本院審理時則辯稱伊自長
    徑公司及申緯公司取得之上開款項是伊幫公司作假帳，公司支付給伊之抽佣報酬
    ，公司不過問伊如何使用這些款項，伊知道這些錢是違法的錢，不敢動用，剛好
    友人黃真美需要用錢，就借給黃真美，後因長徑公司及申緯公司周轉不靈，竟回
    頭向伊索討，但因黃真美尚未還錢給伊，致伊無力向告訴人公司清償，告訴人公
    司才告伊侵占云云。
二、經查，
（一）右揭事實，業據告訴人公司於偵查中指述綦詳，參以被告甲○○於本院審理時
      對於任職長徑公司及申緯公司擔任會計期間，利用公司甲、乙存款轉帳之便，
      不實浮列公司帳目而登載於其業務上作成之文書轉帳傳票，再將之行使領取多
      餘之款項，以轉存至其自己銀行帳戶或逕行領取使用，或轉匯給不知情之呂清
      發、黃真美、謝祥銘、謝祥皓、李曾素蘭等人作為支付保險費、互助會款、房
      屋款或借貸等用途使用，計自長徑公司處取得二百二十四萬三千五百一十四元
      、自申緯公司處取得四百零九萬八千九百六十元等情亦供承不諱，足見告訴人
      公司之指訴非屬虛構，此外，復有被告甲○○供承為其製作之轉帳傳票、存摺
      存款取款條、送款單、長徑公司及申緯公司分類帳等件附卷可資佐證，是足認
      被告甲○○有上揭行使業務上文書登載不實犯行無訛。
（二）被告甲○○於八十五年十一月十二日與告訴人公司成立和解，坦承挪用告訴人
      公司公款，雙方並以六百四十八萬元成立和解，且由被告甲○○簽發同額支票
      數紙交付告訴人公司收執作為清償其挪用告訴人款項之用等情，亦有和解書及
      支票數紙等件在卷可按。是被告甲○○上開自長徑公司處取得之二百二十四萬
      三千五百一十四元、自申緯公司處取得之四百零九萬八千九百六十元等款項，
      若果真如被告甲○○所辯係其幫告訴人公司作假帳，而由告訴人公司支付其之
      抽佣報酬，衡情被告甲○○豈有願立具上揭和解書及簽發清償支票，並於上揭
      和解書坦承挪用告訴人公司公款之理﹖足見所辯其自長徑公司及申緯公司取得
      之上開款項是伊幫公司作假帳，公司支付給伊之抽佣報酬云云，核與事實不符
      ，不能採信。又被告甲○○於本院審理時雖辯稱係遭告訴人公司僱來之不詳姓
      名男子脅迫才出具上揭和解書並簽發支票云云，惟未提出任何證據俾供本院查
      證其所辯屬實，足見其空言否認出具上揭和解書之任意性，要屬無稽，顯無可
      取。綜上，足見被告甲○○確有將自長徑公司處取得之二百二十四萬三千五百
      一十四元及自申緯公司處取得之四百零九萬八千九百六十元等款項加以侵占入
      己之犯行甚明。
（三）綜上所述，被告甲○○所為辯解，核均與事實不符，不足採信。本件事證明確
      ，被告甲○○上開犯行，均堪以認定。
三、被告甲○○於任職長徑公司及申緯公司擔任會計期間，利用公司甲、乙存款轉帳
    之便，不實浮列公司帳目而登載於其業務上作成之文書轉帳傳票，再將之行使領
    取多餘之款項，足以生損害於長徑公司及申緯公司，核其所為，係犯刑法第二百
    十六條、第二百十五條之行使業務上文書登載不實罪。被告甲○○將其業務上自
    長徑公司處取得之二百二十四萬三千五百一十四元及自申緯公司處取得之四百零
    九萬八千九百六十元加以侵占入己，則係另犯刑法第三百三十六條第二項之業務
    侵占罪。其業務上文書登載不實之低度行為被行使業務上文書登載不實之高度行
    為吸收，不另論罪。又其多次行使業務上文書登載不實及業務侵占犯行，均時間
    緊接，犯罪構成要件相同，顯均係基於概括犯意反覆為之，均為連續犯，均應依
    刑法第五十六條之規定，以一罪論，並加重其刑。被告甲○○所犯上開二罪間，
    具有方法結果之牽連關係，為牽連犯，應依刑法第五十五條之規定，從一重處斷
    。復查，被告甲○○有如事實欄所述之前科，甫於八十二年六月二十三日執行完
    畢，有其台灣高等法院檢察署刑案紀錄簡覆表一份在卷可稽，其於五年內再犯本
    件有期徒刑以上之罪，為累犯，應依法遞加重其刑。爰審酌被告甲○○犯罪之動
    機、目的、手段、素行、侵占款項高達六百三十四萬二千四百七十四元，犯罪所
    生危害不輕，且迄未賠償告訴人公司所受損害及否認犯罪之犯罪後態度等一切情
    狀，量處如主文所示之刑，以示懲儆。
據上論斷，應依刑事訴訟法第二百九十九條第一項前段，刑法第五十六條、第二百十
六條、第二百十五條、第三百三十六條第二項、第五十五條、第四十七條，罰金罰鍰
提高標準條例第一條前段，判決如主文。
本案經檢察官賴惠慈到庭執行職務
中      華      民      國        九十      年    四    月     十二   日
                                  臺灣板橋地方法院刑事第五庭
                        法  官    呂  安  樂
如不服本判決，應於判決送達後十日內，向本院提出上訴狀。
附錄本案犯罪科刑法條全文
刑法第二百十六條
行使第二百十條至第二百十五條之文書者，依偽造、變造文書或登載不實事項或使登
載不實事項之規定處斷。
刑法第二百十五條
從事業務之人，明知為不實之事項，而登載於其業務上作成之文書，足以生損害於公
眾或他人者，處三年以下有期徒刑、拘役或五百元以下罰金。
刑法第三百三十六條
對於公務上或因公益所持有之物，犯前條第一項之罪者，處一年以上七年以下有期徒
刑，得併科五千元以下罰金。
對於業務上所持有之物，犯前條第一項之罪者，處六月以上五年以下有期徒刑，得併
科三千元以下罰金。
前二項之未遂犯罰之。


司法院資訊處製作；財團法人民間司法改革基金會備份。
